【裁判字號】    89,自,1057
【裁判日期】    900710
【裁判案由】    侵占
【裁判全文】
臺灣臺北地方法院刑事裁定                        八十九年度自字第一○五七號
    自  訴  人  冠璇交通有限公司   設台北市○○區○○路五六號
    代  表  人  夏雲婷
    自訴代理人  丙○○
    被      告  甲○○
右列被告因侵占案件，經自訴人提起自訴，本院裁定如左：
    主  文
自訴駁回。
    理  由
一、按法院或受命推事於自訴案件第一次審判期日前訊問及調查結果，如認為案件有
    刑事訴訟法第二百五十二條至第二百五十四條之情形者，得以裁定駁回其自訴，
    同法第三百二十六條第三項定有明文。
二、本件自訴意旨略稱：被告甲○○於民國（下同）八十九年十月十三日向自訴人承
    租車牌號碼Ｔ９─４３６號計程車一部，雙方約定每日租金新台幣（下同）七百
    元整，每七日付款一次，自訴人乃將該車及行車執照交付被告，詎被告自八十九
    年十月十六日起即拒付租金，自訴人迭經催索，並請求返還該承租之車輛，惟被
    告均置之不理，共積欠二萬六千六百元，因認被告所為涉有觸犯侵占罪嫌，為此
    提起自訴云云。
三、按犯罪事實應依證據認定之，無證據不得推定其犯罪事實，又不能證明被告犯罪
    者應諭知無罪之判決，刑事訴訟法第一百五十四條及第三百零一條第一項分別定
    有明文。又刑事訴訟法上所謂認定事實之證據，係指足以認定被告確有犯罪行為
    之積極證據而言，該項證據自須適合於被告犯罪事實之認定，始得採為斷罪資料
    ，事實之認定應憑證據，如未發現相當證據，或證據不足以證明，自不能以推測
    或擬制之方法，以為裁判之依據，告訴人之告訴，係以使被告受刑事訴追為目的
    ，是其陳述是否與事實相符，仍應調查其他證據以資審認。又刑法第三百三十五
    條第一項侵占罪之成立，須持有人變異其原來之持有意思而為不法所有之意思，
    始能成立，如僅將持有物延不交還或有其他原因致一時未能交還，既缺乏主觀要
    件，即難遽以該罪相繩，最高法院二十九年上字第三一○五號、四十年臺上字第
    八六號、五十二年臺上字第一三○○號、四十六年臺上字第二六○號、六十八年
    台上字第三一四六號分別著有判例可資參照。
四、本院經查：訊據被告甲○○固坦承有向自訴人承租車輛之行為，惟辯稱租車後自
    己開了半個月，即將車輛交付友人乙○○，並將車租一萬元一併交付，委請他代
    還，渠不知乙○○是否確有還車，嗣後渠與車行聯絡，始知乙○○並未還車，渠
    並無侵占之犯意等語，經訊問自訴代理人丙○○，據其所陳：「十月十三日租車
    ，十月十六日乙○○開車來，說擋風玻璃破了，乙○○說車還可以開不用換就開
    走了，我們車行有照片留存，乙○○沒有還車，隔一段時間，乙○○打電話來說
    車他不想開了，要還車。」（參本院九十年四月三日訊問筆錄），是可知被告所
    稱曾將車輛交付乙○○委託其代為返還一情當非子虛。另被告甲○○於租車後即
    因另案入監服刑，是以其無法立即處理積欠款項及返還車輛事宜，嗣後該車輛經
    拖吊場通知自訴人領回，經自訴人檢視後認為機械性能尚稱良好，而被告於知悉
    上情後亦已積極與自訴人協調賠償損害，並已清償，此為自訴人九十年六月二十
    日陳述狀所自承。是綜觀上情，可知被告係委託他人代為還車，並代轉車租，自
    始並無侵占車輛之意，僅因受託之人未忠其事，致自訴人認為被告有不法意圖，
    自訴人於事有未明之際，誤認被告有侵占犯行，提起本件自訴，恐嫌速斷，此外
    ，復查無其他積極證據證明被告有自訴意旨所指犯行，既無法證明被告犯罪，依
    照首開說明，本件自訴應予駁回。
據上論結，應依刑事訴訟法第三百二十六條第三項、第二百五十二條第十款，裁定如
主文。
中    華    民    國      九十      年      七        月      十        日
                                      臺灣臺北地方法院刑事第九庭
                                          法  官  汪  漢  卿
右正本證明與原本無異
如不服本裁定應於送達後五日內向本院提出抗告狀
                                          書記官  石  幸  代
中    華    民    國      九十      年      七        月      十三      日


司法院資訊處製作；財團法人民間司法改革基金會備份。
